臺灣臺南地方法院民事判決　　　　　　　100年度婚字第312號
原　　　告　甲○○
訴訟代理人　吳健安律師
被　　　告　乙○○
訴訟代理人　涂欣成律師
上列當事人間請求離婚等事件，本院於民國100年10月5日言詞辯
論終結，判決如下：
    主　　　文
原告之訴駁回。
訴訟費用新臺幣肆仟陸佰肆拾貳元由原告負擔。
    事實及理由
一、原告主張：
  (一)原告與被告於民國91年12月1日結婚，夫妻感情初尚融洽，
    育有子女丙○○(○○年○月○日生)、丁○○(○○年○月○○日生)
    、戊○○(○○年○○月○○日生)。原告自兩造婚前交往時即87年
    10月起，即將提款卡薪資所得交予被告持有保管，以支應日
    常生活開銷，不料被告與其任職國泰人壽業務之母辛○○卻
    利用原告對被告之信任，於92年2月11日將要保人為辛○○
    之被告保單貸款轉與被告，被告母親更於94年5月到97年9月
    未得原告授權同意，以被告及原告為要保人，擅自偽造私文
    書加保至少四筆保險，並改為信用卡扣款，原告亦懷疑信用
    卡扣款之授權係偽造，終致被告家中財務入不敷出，形同卡
    奴。97年底，原告父母以原告工作穩定，欲分年轉讓家中房
    產，卻發現被告之資金缺口，期間原告三度請被告向其母辛○○索取保單以為取消卻遭拒，特於97年12月11日駕車載被
    告返鳳山娘家欲取回保單，未料至鳳山遭辛○○辱罵而未果
    ，被告及其父母反而驅往臺南辱罵原告父母及原告，並要求
    開出離婚條件，初時原告父親先責原告於人，後明真相，被
    告父母顏面無光始同意交還保單，當日原告二度驅車載被告
    返鳳山娘家才取回部分保單，並於97年12月12日赴臺南國泰
    保險公司辦理解約，並代繳被告母親轉與被告之部分貸款本
    金，所還款項本金、卡債由原告父親借款新臺幣(下同)20萬
    元代墊，此後兩造感情信度不穩，被告與公婆之關係亦不復
    以往。
  (二)自97年12月11日後，原告因不齒被告父母之作為，不再踏足
    被告鳳山娘家，之後被告常以言語頂撞原告父母，挑釁衝撞
    原告，以如「沒錢離婚的話，小孩改姓○」等言語刺激原告
    ，原告長期承受軍職工作壓力與家庭失和，心中苦悶無法以
    言語形容，被告甚至先後於99年10月中旬某週六、99年10月
    中旬某週一及100年2月12日，數度自兩造之住居所離家，與
    原告及三位子女分離，而回到其鳳山娘家居住，其中99年10
    月中旬某週一之離家係由被告父親攜同友人強入原告父母家
    帶走被告，小孩親眼目睹，身心受創至鉅，當時原告銜父母
    之命，為圓家庭之美滿，二度忍辱赴鳳山接回被告，並同意
    被告帶子女赴原告工作地附近租屋居住，原告恐被告至桃園
    又離家，對被告盡給所能之物資、安排三個小孩上學、假日
    家庭出遊，然被告不思營造家庭和諧，以原告學業完成後亦
    不返回臺南住家，且不願在臺南居住孝養原告父母等事為由
    ，時與原告爭執，致原告工作進度延遲；嗣原告於100年2月
    6日向被告提出離婚要求，被告稱原則上接受，會再答覆原
    告。
  (三)100年2月9日上午長子丁○○患支氣管肺炎經診斷需住院，
    被告未接受醫師意見竟載長子返家，雖允諾午飯後儘速送醫
    住院，然午飯後被告非但未送長子去醫院，反帶著女兒外出
    處理非緊急之雜事，當日原告在家趕學校學期報告，須隨時
    返校處理，遂於餵藥後要求長子先上床休息，未幾聽聞長子
    哀號聲，入房察看發現長子發燒抽搐，立即將長子抱上車，
    其間撥三通電話要求被告立即返家將住院單與健保卡交予原
    告，然被告遲返並拒交健保卡，還以言語挑釁，原告並無出
    言辱罵，更無出手打被告，只是要求被告儘速陪同至醫院將
    小孩送醫，當晚原告與被告換班照護小孩，經長子親口告知
    被告請醫院開立驗傷單一事，直至急診室確認後，原告才驚
    覺被告將長子的病痛拿來作為離婚設計手段之一，原告痛心
    於兒子病急之際，被告輕忽，構陷於夫，毫無情意，更感於
    自被告與其母濫用原告之信任偽造文書，未經同意私加保險
    ，辱罵原告父母，破壞夫妻感情，遂於100年2月10日提出離
    婚協議書，詎被告於100年2月12日與其父先至國防大學理工
    學院不實控訴原告施行家暴，傷害原告名譽，並使該不實控
    訴之事實被登載於當日國防大學理工學院總值星官之日誌簿
    上，同日被告以協議條件不能接受為由，返回鳳山娘家，並
    於電話中要原告母親北上顧小孩，稱「愛顧請妳來顧」等語
    ，嗣被告於100年2月17日委請許文輝律師發函協商離婚事宜
    ，同日並以聲請家暴民事保護令為手段，作為爭取離婚談判
    籌碼。被告於此期間內，罔顧子女教育照顧問題，藉口不協
    助處理將子女戶籍遷回臺南之事，拖累原告父母南北奔波照
    護小孩，妄圖逼迫原告就範，被告及其父親濫訴於部隊，以
    莫名之罪影響原告工作事業之經營發展，被告父親更致電原
    告舅舅，以「原告外面有女人，官要不要升，書要不要讀」
    等語威脅，被告還致電小孩之幼雅園老師、園長、國小老師
    、房東，全面污衊原告，更透過律師揚言將原告之事訴諸媒
    體、空軍司令部、國防部等，尤有甚者，被告於國防部本部
    、空軍總司令部、國防大學校本部、國防大學理工學院誣控
    亂訴，構陷原告只給半年生活費，致原告承受無可名狀之壓
    力與調查，此外被告委由張顯耀立委之南部辦公室施壓國防
    部，致原告遭單位約談，原告及家人對被告及其家人之非理
    性作為，至感駭異。
  (四)被告於兩造協議離婚期間，忽視小孩戶籍、教育、照護，並
    與被告父親有惡意遺棄之事實，且被告父親與友人曾強入原
    告父母家中押走被告，小孩親眼目睹身心受創至鉅，且被告
    多次離家，多由原告父母代為照護小孩；反觀原告經濟能力
    佳，身體健康，與未成年子女感情良好，且原告父母均已退
    休，為全國好人好事代表之榮譽志工，現專職輔助原告教育
    照護三名小孩，且三名小孩之原始生長環境均在原告臺南住
    處，為未成年子女之最佳利益，三名小孩權利義務宜由原告
    行使負擔。
  (五)原告前承被告及其母不當保險之財務管理，復以不斷吵鬧、
    離家、押人要脅離婚，原告受國家、長官之栽培，現於國防
    大學進修博士學位，因被告蓄意且不止一次不定時將家庭夫
    妻感情私事濫訴於部隊，並告知長官欲對原告提起家暴、刑
    事訴訟，使之登載於部隊記錄，形塑原告暴力性格，致原告
    遭部隊列為安全調查對象，需接受長官不定時約談，若刑事
    確定將依校規開除學籍，未來將致原告無法擔任部隊領導主
    官、教官職缺，影響原告職業、家庭生計及受教權利，個人
    軍職榮譽志業所受打擊，非金錢所能衡量，此係人格尊嚴、
    工作權利之毀壞，原告心中所受之壓力與痛苦，更非筆墨可
    形容，爰依民法第1052條第1項第3款，請求判准兩造離婚。
  (六)被告於100年2月17日由徐文輝律師發函欲於同年2月27日協
    商離婚事宜，同日於高雄地方法院家事庭狀告家暴，製造離
    婚談判籌碼，惟家事庭通知書於同年2月26日送達原告，被
    告知悉兩手策略被識破後再無聯絡；100年3月10日原告因課
    業繁忙，乃備妥一切證據及答辯狀委陳清和律師代為出庭，
    被告在證物與實不符，且無提告之充分正當性下撤案，原告
    在不堪被告屢次撥電話至部隊濫訴之下，委陳清和律師代原
    告再次與被告協議離婚條件，被告及其父開出300萬元現金
    及每月15,000元之贍養費，另要原告名下一半不動產，原告
    以僅有之不動產係父母分年轉讓，現供原告與三名小孩居住
    ，被告無權索取，而原告財務於100年1月27日前俱由被告管
    理，被告要求之現金超出原告財產30倍以上，顯無接受調解
    之希望。綜上，被告為不實之控訴、協同被告父母循不理性
    之處理方式，於兩造婚姻美滿時多所欺瞞，在事情爆發後，
    由初始的侮辱威脅，轉為後來的掩飾否認，無事生事的做法
    ，製造原告莫須有之壓力及罪名，開出離婚價碼後又要求更
    多，見離婚無利可圖，又改口稱不離婚，把離婚責任推給丈
    夫，把三個小孩當作搖錢樹的做法，令人心寒，夫妻之間不
    止無法互信，更無法共同生活，相互提告之案件已有多起，
    且兩造分居至今已逾半年，夫妻間互信、互愛、互諒之基礎
    嚴重動搖，婚姻關係顯難續行維持，爰依民法第1052條第2
    項，請求鈞院判決如訴之聲明。
  (七)就被告提出之答辯，陳述如下：
  1.關於被告母女涉嫌偽造保單之事實：
  (1)被告母女涉嫌偽造國泰人壽保險股份有限公司(下簡稱國泰
    保險公司)保單之事實，分別有原告先後於100年3月12日及
    100年5月9日寄給國泰保險公司(副本寄行政院金管會保險局
    )之龍潭郵局第000119號，及臺南市○○路郵局第000119號
    存證信函、行政院金管會保險局100年4月7日保局(理)字第
    10002042440號書函、原告分別於100年4月21日及100年6月9
    日所書立之聲明書、國泰保險公司100年4月25日國壽字第
    100040930號函、保單明細表等件為證，被告及其母否認偽
    造保單，並指系爭偽造保單係經原告授權所為之辯解，與事
    實絕非相符，應係被告母女事後圖卸罪責之飾詞；另有關被
    告所提94年其母辛○○提議為原告及三名子女投保(共四份
    保單，分別由原告及三名子女擔任被保險人)均係經原告首
    肯，並為要保人一節，亦非事實，蓋兩造次子於94年尚未出
    生，如何為其投保？且編號0000000000號保單之原始要保人
    亦非原告，與被告所辯顯屬矛盾。
  (2)被告辯稱於92年間就將號碼0000000000的保單要保人及受益
    人變更為原告，但實際上92年只變更受益人的部分，並沒有
    變更要保人，直到97年12月才將要保人變更為原告；要保人
    沒有變更為原告，對原告是沒有實質金錢的損害，但因為產
    權不屬於原告，原告就沒有必要繳保費，而要保人沒有變更
    為原告之前，貸款是由原告的薪水支付，自97年12月12日變
    更要保人為原告，原告取回實質財產權，並於100年陸續透
    過金管會與國泰保險公司達成和解取回賠償金後，原告始認
    為沒有損失。
  (3)被告母親以原告名義投保的四筆保險，原告完全不知情、完
    全沒有同意，被告提出的信用卡扣款授權書雖是原告簽的名
    ，原告是在95年11月後才簽，當時原告並不知道被告母親以
    兩造為要保人名義所簽訂的所有保單，後來原告也未查明實
    際上有多少保單，當時原告只知道有小孩的部分，原告有要
    求被告所有的保單都必須按照免稅標準扣除額投保，95年11
    月後每年從原告信用卡扣繳的保費詳細金額，原告需要再查
    詢，之前沒有去查詢，是因為原告個人的薪資所得都交給被
    告支付家裡的開銷，而在97年12月原告才發現卡費有循環利
    息，原告每個月只拿零用金生活，每週有1,000元在皮夾就
    覺得很快樂，所以未特別留意自己的信用卡扣款是用以支付
    哪些開銷；至於94年5月到95年11月之前的保單，原告都未
    授權付款，95年11月之前的保費未從原告的信用卡扣款，95
    年11月以後原告才知道保費從原告的信用卡扣款，然後才同
    意之前的保費由原告繳納，97年時是因財務漏洞形成後，原
    告才警覺是否投保太多；94年11月30日這筆不是原告簽名的
    ，原告至97年才知道94年11月30日這筆是偽造簽名，而被告
    偽造信用卡扣款授權書繳納保費，3年來原告均不知情，因
    為帳單都寄到家裡由被告拿去繳錢，原告沒有看信用卡的對
    帳單；原告主張被告投保導致原告財務缺口，是指全部的保
    險，不是單指94年11月30日授權信用卡扣款的保單導致原告
    資金缺口。
  (4)原告於100年8月17日所提準備書狀之證物七所載十筆保單，
    其中編號一、二、三、四、五、七都有經過原告簽立扣款授
    權書，但要保當時被告沒有告知原告，嗣於95年10月間被告
    要求原告補追認，稱是為了小孩好等語，原告才簽訂信用卡
    扣款授權書，但原告有向被告表示必須按照國家免稅扣除額
    ，在經濟許可下才投保；另有一些是原告未曾看過的保單，
    如編號五、六這二張保單，在要保書上將原告的服務單位、
    階級、服務地點全都寫錯，雖然編號五、六保單之被保險人
    、要保人、受益人均是原告，被告沒有得到額外金錢上好處
    ，但這可以幫忙被告母親作業績，原告認為被告及其母親偽
    造信用卡授權書是為了業績，被告母親是既得利益者，被告
    這些事情都先斬後奏，之後卻要原告收拾，且保費由原告薪
    水支付，一年扣款的保費金額約20幾萬元，占原告年收入百
    分之40，原告年收入包含年終獎金約60幾萬元，保費支出對
    家庭生計不無影響。
  (5)原告曾因投資股票賠錢，但原告不清楚賠的金額多少，因投
    資的公司已下市，原先投資的金額不到20萬元，總共進出的
    金額不到30萬元；至於房子部分，是被告聽原告母親的話不
    願在高雄購屋，所以原告才聽被告的話，在交付訂金後違約
    未交屋；貸款60萬元部分，是原告用來作資金運用及投資股
    票，還有一部分作為房子的訂金。
  2.關於被告頂撞原告父母之事實：100年2月被告離開桃園時，
    打電話給原告母親稱：小孩要顧你來顧，小孩由你顧是應該
    的，因為小孩姓○，是你的孫子，現在原告要跟被告離婚，
    小孩在桃園，被告在高雄已找好律師，要原告父母等著接被
    告的律師函等語；另在保險事情爆發時，被告稱原告母親誤
    會被告母親，當時原告母親跟被告說話，被告雙手揮向原告
    母親稱「你不可以說我媽媽保險不對」，原告母親跟被告說
    「你的媽媽是你媽媽，難道我就不是你媽媽嗎」，被告聽到
    後馬上跪下跟原告母親道歉，嗣被告父母到原告父母台南住
    處，在樓下罵「外省花、外省番」（台語），還說原告是軍
    官，連這點保險錢都交不出來；又高雄的房子是兩造一起去
    看的，當時兩造考慮搬出去住，但原告母親不希望原告住到
    鳳山，於是遊說被告，被告再跟原告說，原告就尊重被告的
    意思，至於原告母親作證稱是被告要原告去買鳳山的房子，
    那是原告母親的主觀認知，是二人的婆媳問題，被告與原告
    母親有意見上的不同，但不是很嚴重；原告不在臺南的期間
    ，被告與原告父母同住約6年半，包含住在一起及住在附近
    的時間，被告與原告父母的相處情形在97年保險事情爆發前
    都很好，在那之後被告才與原告父母有意見不同。
  3.關於被告離家之事實：被告實際上曾四次離家，99年9月間
    被告離家一整晚，被告稱是去大賣場的停車場過了一夜，但
    女兒的同學家長說是在女兒同學家過了一夜，當天兩造有小
    吵，不是大吵，事後被告怪原告為何被告出去，原告沒有理
    被告，但那天原告在門口看，以為被告會回來，結果被告隔
    天中午才回來，原告因要照顧三個小孩，所以沒有去找被告
    ，且無從找起；99年10月某週末被告離家，應是兩造吵架爭
    執，據被告陳情書所載，99年某週六夫妻口角，被告一時激
    動帶女兒回鳳山，被告寫原告外出，但原告記不起來；99年
    10月被告第二次離家，係因原告問被告離開為何不講，當時
    原告找不到小孩，稱被告很不把先生放在眼裡，被告聽了不
    高興就跟被告父親說，被告父親週一帶一友人到原告父母家
    將被告押走，當時小孩均在場目睹；又原告母親沒有指責被
    告離家，而是跟被告說帶小孩出去要講，不然原告及原告父
    母會擔心；另關於被告稱原告把門上鎖一事，係因原告常常
    不在家，隨時要回去學校，原告也不知道被告何時回來，原
    告不知道小門有無反鎖，只知道小孩到前面原告爸媽家找原
    告；原告視學校修課狀況，基本上是桃園、臺南兩地住，兩
    造發生爭執的那段時間，原告是假日才回臺南，平時住在桃
    園學校，被告與小孩則住在原告父母家後面。
  4.關於被告輕忽子女健康之事實：有關100年2月9日早上的行
    程，原告一時想不起來，若原告有去家樂福，應是去買書櫃
    ，但原告沒有作任何採買的動作，且原告早去早回，當時還
    不知道小孩生病嚴重，所以認為沒有必要和被告二個人都陪
    著去看醫生，但當天早上醫師開出住院單，被告卻沒有讓小
    孩住院，原告要被告吃完午飯就送小孩去住院，結果被告置
    之不理，堅持要帶女兒去圖書館還書、去寶雅購物回來後再
    送小孩去住院，原告要被告不要這樣，但被告堅持出去，後
    來原告聽到小孩在叫，進房見小孩全身縮著抽搐，因健保卡
    、住院單不在原告身上，當下打三通電話請被告回家，被告
    第一通電話有接，稱小孩沒怎樣就把電話掛掉，第二通被告
    掛原告電話，第三通關機，之後原告在巷口等被告，被告10
    分鐘左右回來，原告在被告回來後10分鐘內將小孩送去醫院
    ，所以從小孩抽搐到送醫，前後約半小時，小孩當時身體狀
    況急迫，但原告認為看醫生需要健保卡，且被告稱住院單在
    其那邊，原告認為直接拿住院單可以到病房由醫師處理，不
    用送急診，所以才未在被告回來前將小孩送醫；小孩送醫之
    後，在醫院只有發抖，原告將小孩抱上車時，小孩有抽搐、
    身體蜷曲的情形，是流行感冒、支氣管炎所致，診斷證明書
    只有寫病名。
  5.關於被告誣控濫訴原告之事實：
  (1)100年2月12日被告親自到理工學院告原告家暴，要求長官約
    談原告，記載當日值日官簿；100年2月17日學員二隊隊長王
    嘉澍約談原告，同日被告高雄聲請保護令，及許文輝律師發
    函威脅原告不出面處理離婚將召開媒體記者會，函文國防部
    及服務單位處理原告；100年3月23日被告親自打電話到理工
    學院院長室告原告家暴，要求長官約談原告，要求到律師樓
    會談處理離婚事宜；100年3月31日被告親自打電話到理工學
    院學員隊大隊長處告原告家暴，要求長官約談原告，要求到
    律師樓會談處理離婚事宜；100年4月8日被告親自函文到理
    工學院、國防大學、空軍司令部及國防部告原告家暴，要求
    長官約談原告；100年4月12日原告被理工學院政戰主任黃啟
    銘、大隊輔導長、隊長、保防官夏俊偉約談近整天，並要求
    親自向立委報告說明婚姻狀況；100年4月21日原告被監察官
    約談後，理工學院100年4月26日函文答覆被告；100年5月23
    日被告再次函文到理工學院、國防大學、空軍司令部及國防
    部告原告家暴，要求長官約談原告；100年6月8日原告被監
    察官約談至夜間11時55分許，理工學院以100年6月9日函文
    答覆被告；100年6月13日被告及其父親未經軍方標準會客程
    序進入理工學院，院方派人接見會談，並透過隊長王嘉澍要
    求原告撤告。
  (2)被告二度函文國防部、空軍司令部、國防大學及理工學院陳
    情並請託立委辦公室，數度於同一時間惡意以電話、或親自
    到部隊以不當方式對原告上級及曾經工作等四個單位施加壓
    力、誣控亂訴，致軍方未經合法程序對原告展開調查，破壞
    夫妻感情，尤以軍方之不當介入，終至夫妻再無情意，公婆
    媳亦不相容，軍方介入之事證，以政戰主任黃啟銘當面要求
    院長室保防官夏俊偉簽發原告之聯絡立委說明個人婚姻事之
    簽單，及原告個人於婚變之初上呈單位長官之說明報告書，
    上簽至夏俊偉處遭退案漠視個人權益之報告書，足見單位長
    官不敢公平承諾原告不介入干預，只敢於行政作業上書寫依
    法行政，但調查個人婚姻私生活，不知又依何法，更不論部
    隊保防單位介入調查，軍方長官介入調查之行為，致原告被
    部隊列為安全調查象，需接受長官不定時約談，若被告之不
    當誣告亂訴致影響原告職業、家庭生計及受教權利，招致原
    告軍職志業無法繼續，其影響非金錢所能衡量，更是個人人
    格尊嚴、工作權利之毀壞，原告心中承受之壓力與痛苦，更
    是無可名狀。
  (3)原告雖未因被告陳情而受到懲處，但單位有對原告約談，讓
    原告心理有很大的壓力；另被告打電話給小孩幼稚園老師、
    園長、國小老師、房東污衊原告打被告，稱原告要與被告離
    婚，還有原告開的離婚條件對被告不合理，此部分在被告函
    國防部的陳情書中 (真象具申19，頁碼編號1-5)有相關記載
    ，在事情沒有釐清前，被告所言是在污衊原告，被告還說要
    開記者會，這也是種威脅。
  (4)被告對原告所提之民事保護令聲請案，刻由臺灣桃園地方法
    院審理中，比對高雄、桃園民事保護令等案，多項敘述自相
    矛盾，更與事實不合：100年2月17日高雄民事保護令聲請內
    容描述原告逼迫離婚，聲請保障金飾、保單、機車，原因寫
    健保卡沒給，打了三、四拳，相對人暴力史與被害人求助經
    驗矛盾 (原告未曾有家暴行為)，家庭成員 (子女)不曾遭受
    暴力，受傷部位為左肩挫傷，此與所附驗傷單記載背部挫傷
    矛盾；100年3月21日高雄市警察局鳳山分局家暴通報表，在
    無驗傷的情況下開出驗傷單，呼應被先生打，要來驗傷；10
    0年3月23日臺灣親密關係暴力危險評估表 (TIPVDA)內容描
    述家庭成員 (子女)曾遭受暴力，評估原告會殺掉被告，過
    去一年內多次家暴且愈打愈嚴重；100年3月23日鳳山分局調
    查筆錄內容描述原告不發一語，以拳頭不停毆打，造成被告
    背部挫傷；100年5月23日桃園地方法庭保護令聲請內容不再
    提出保障財產，受傷部位改成與驗傷單一致，避談兩造爭執
    原因為健保卡與住院單不給原告，改以原告不滿被告未即時
    準備兒子住院所需之物品而毆打其成傷；100年7月19日台灣
    桃園地方法院家護字第659號案筆錄指稱證人為兩造女兒丙○○一人，此與鈞院100年8月17日100年度婚字第312號筆錄
    內容稱證人有女兒、兒子不符。
  6.關於被告傷害子女之事實及子女監護權歸屬問題：
  (1)被告於兩造分居後曾於電話中對兩造長子說：「不要聽爺爺
    奶奶的話，如果爺爺奶奶修理你，就先打110報警，再去找
    鄰居，或打電話給媽媽，媽媽帶你去開驗傷單。」被告長子
    於第一時間告知原告父母，原告父親聞言去電被告，被告辯
    稱沒有說，並要求和小孩說話，兩造長子接電話時，被告反
    而要脅長子：「我不是叫你不要說嗎？你這樣做媽媽就不愛
    你了，也不來臺南看你了，更不帶你去鳳山。」致小孩當天
    哭哭啼啼，吃飯就吐；再由兩造女兒轉述女方家族在小孩面
    前怪罪兩造長子：「兩次都是你說出去，都是你害爸爸媽媽
    離婚的」，致兩造長子返回臺南住處後，時常自責「這個世
    界上如果沒有我，爸爸媽媽就不會離婚了」；被告母親亦曾
    以外省仔、外省番罵三名小孩；被告於協調離婚期間忽視小
    孩戶籍及教育問題，致三名子女的戶籍單獨留在桃園，兩造
    女兒及長子雖然想回台南讀書，但被告不同意，忽視小孩就
    學權利；於100年2月22日被告協同兩名友人至台南原告外公
    處要求原告出面至許文輝律師樓談離婚，原告母親及二舅母
    為維繫兩造婚姻，讓被告將兩造幼子帶回去，期望在母子親
    情感召下出現轉機，詎於2月25日下午3時10分許，被告父親
    開車載著被告至崇明附幼將兩造幼子遺棄，並對兩造幼子說
    「你姓○不姓○，鳳山不是你的家，你不可以住鳳山」，並
    將小孩推倒在地，當日原告母親及女兒正巧在崇明附幼教師
    辦公室辦理原告長子轉學事宜，聽聞外面小孩哭聲，出去查
    看而目賭此事。另100年7月8日下午7時許，被告至原告臺南
    父母家中接小孩，兩造女兒當場表示想上隔天的畫畫課而不
    願去鳳山，被告咆哮出手強拉女兒，致女兒左手腕拉傷、左
    肘及左臂扭傷及拉傷，兩度就醫，療程長達三星期，其間女
    兒一度表態要告被告傷害，原告因離婚訴訟勸女兒打消念頭
    ，女兒數度向原告表示不希望被告再度返家製造紛爭，三名
    子女亦多次表態欲與原告及原告父母同住臺南並就學。
  (2)原告任職於國防大學理工學院，月薪53,000元，原告現仍住
    在桃園，小孩目前住在臺南，由原告父母照顧，原告博三、
    博四這二年只有星期四、五有課，其他時間原告都在臺南陪
    小孩，原告目前是帶職進修；被告未離家前，子女由原告父
    母協助被告照顧，原告放假回台南也會幫忙照顧；關於子女
    扶養費的負擔比例，若由被告取得子女監護權，原告主張由
    兩造各負擔一半，若由原告監護三名小孩，原告不向被告請
    求子女扶養費；原告並未於社工訪視時給小孩任何壓力，社
    工記載在冠淙、冠澍訪視時，原告母親稱不要亂說話一情，
    可以解釋為信任的意思，可見小孩信任原告母親。
  (3)被告名下無房產，目前在7-11統一超商工作，生活作息不定
    ，沈溺於宗教及直銷，已自顧不暇，無法抽空關心子女教育
    ，且被告父母均需工作，一為計程車司機，一為保險業務員
    ，無餘時餘力照顧孫子女；反觀原告工作每週可休假3天陪
    伴小孩，經濟能力穩定，身體健康，作息正常，與未成年子
    女感情良好，生活教育與課業並重，且原告父母均已從幼教
    工作退休，現專職協助原告教育照護小孩，為維護未成年子
    女之最佳利益考量，則有關未成年子女權利義務之行使及負
    擔，自以由原告任之最為適切。
  (8)聲明：
  1.請准原告與被告離婚。
  2.兩造所生未成年子女丙○○、丁○○、戊○○權利義務之行
    使或負擔均由原告任之。
二、被告則辯以：
  (一)被告及其母並未偽造保單：
    原告雖主張被告與任職於國泰保險公司業務之母親辛○○擅
    自將原由辛○○擔任要保人之保險改由原告擔任要保人，並
    以原告為要保人投保4筆保險，導致原告財務缺口，惟原告
    對擔任上開保險之要保人均有同意：
  1.自85年起，就有一份以被告為被保險人之保單 (要保人、受
    益人均為被告之母辛○○)，92年2月11日辛○○表明願將該
    保單之要保人、受益人均變更為原告，但自次月起，該保單
    之保費須由兩造接手繳付，且聲明該保單之保單貸款 (本金
    79,000元)亦須由兩造承受，當時原告欣然同意。94年5月辛○○提議為原告及兩造三名子女投保 (共四份保單，分別由
    原告、三名子女擔任被保險人)，該四份保單之要保人、受
    益人均為原告，被告透過電話與當時在桃園深造之原告溝通
    ，獲原告首肯，原告並稱不便親自到高雄辦理相關手續，指
    定由被告代辦相關手續(包含簽名)，因未料到原告嗣後會否
    認上開事實，遂未於原告返家時再請原告本人簽名，上述四
    份保單之保險費，第一年(94～95年)係由辛○○以現金繳予
    保險人(兩造所生長子因係長孫，其保單係由原告父親以現
    金交付被告母親辛○○，其餘三人保單則由辛○○代繳；原
    告保險費12,673元、長女丙○○18,999元、長子丁○○5,01
    0元、次子戊○○2,240元，一年共計38,922元)；自第二年
    (95年)起，保費改以原告信用卡繳付，此有原告親自簽名之
    信用卡繳交保險費付款授權書為證，足證原告同意繳納上開
    保險費。
  2.詎原告事後以上開保單非伊親自簽名為由，否認上開保單，
　　被告父母壬○○、辛○○見狀，為維繫兩造婚姻，乃請原告
    辦理解約等事宜，故原告主張被告父母因真相大白、顏面無
    光，才由原告驅車載被告返回鳳山娘家取回保單，於97年12
    月12日至台南國泰保險公司辦理解約，並代繳被告之母辛○○轉予原告之部分本金云云，與事實不符。
  3.原告主張被告母親於94年5月、97年9月未經原告同意，以兩
    造之名為要保人，擅自加保四筆保險一事，實際上原告均有
    同意，且信用卡繳款授權書也是原告親自簽名，而小孩保險
    的要保人、受益人都是原告，即上開保單對原告並無不利，
    詳言之：原告所提證物七所列十筆保單中，編號一、八原告
    坦承為伊親簽；編號四、九、十被保險人及要保人均為被告
    ，本無需原告同意；原告自承編號五、六保險之被保險人、
    要保人、受益人均是原告，對原告並無不利；況編號一、二
    、三、五、七之保單，原告均坦承有授權信用卡扣款，如未
    經原告同意，原告何須授權信用卡扣款？嗣於97年間原告將
    小孩的保險退掉，同時要求變更要保人及受益人都是原告，
    原告也親自簽名，足見原告主張被告偽造文書云云，顯然無
    據；再者，原告坦承投資股票賠錢，且曾因被告聽從原告母
    親之建議不願在高雄購屋，所以原告才聽被告的話，買屋未
    交屋而賠了違約金，另原告也有去臺灣銀行貸款60萬元，足
    見原告收入係伊自行管理，況原告既主張保費過高致影響家
    庭生計，大可拒絕簽署信用卡扣款授權書。故原告主張係因
    被告未經伊同意擅自保險，造成財務缺口，進而導致夫妻感
    情不睦等語，顯非事實。
  (二)被告並未頂撞公婆：原告婚後長期不在家，被告一人在家照
    顧公婆、小孩，有時被告心情不好，事後也有向公婆道歉，
    自93年12月至99年10月被告離開桃園，期間被告都在家煮飯
    給公婆吃並照顧小孩，被告從未以言語頂撞公婆，被告之言
    行在鄰居及公婆親族間均有好口碑，且被告一再向原告表達
    博士學成後，不論新職派赴何處，希望一家五口都能住在一
    起，絕非不孝、不奉養公婆或拒絕返回臺南居住；另原告坦
    承被告聽從原告母親不要在高雄購屋，導致買屋未交屋而賠
    了違約金，足見被告為順從婆婆意見之人，豈會口出惡言頂
    撞公婆；又原告父母雖稱被告讓渠等吃剩飯云云，惟被告若
    長期讓公婆吃剩飯，此一大逆不道之行為，公婆及兩造子女
    豈有不告知原告之理？惟原告書狀、庭訊時對此竟無任何著
    墨並稱想不起來等語，足見原告父母之供述乃臨訟杜撰之詞
    ，況被告若常煮剩飯給公婆食用，原告父母既稱渠等有能力
    自己烹飪，豈有長期忍受吃剩飯之必要？另關於被告父母去
    原告家罵原告父親一事，係因原告常在吵架時以離婚要脅，
    被告母親可能因常常隱忍，所以去原告家時才有言語上衝突
    ，惟縱被告母親曾罵原告父母外省豬，亦非被告之行為，原
    告不能以此作為離婚之理由；況被告公婆為原告之父母，渠
    等又支持原告與被告離婚，所為供述自難期公正。
  (三)被告離家只有三次，前二次係因夫妻爭吵，第三次是因原告
    家暴，均不可單獨歸責於被告，詳言之：99年10月中旬某週
    六因夫妻口角，原告憤然外出，被告也因一時情緒激動，帶
    兒女回鳳山娘家，因台南住家距公婆居所50公尺，致忽略於
    離開臺南時未向公婆報告，翌日(週日)黃昏被告就帶兒女返
    回台南，但家門為電子遙控鎖，被告只有小門的鑰匙，沒有
    電動鐵捲門的遙控器，當時被告有用小門的鑰匙開門，但小
    門是反鎖的，致母子四人不能入屋，因久等不見原告歸來，
    去公婆居所察看，發現原告就在，入屋甘心承受公婆與原告
    責罵；於99年10月中旬某週一，即被告週日返家後之翌日中
    午，被告父親電詢返回台南情況，被告聽聞父親關心，不禁
    痛哭失聲，被告父親心疼，遂至兩造台南住處帶被告暫返娘
    家平復心情，十天後，原告在婆婆和二舅陪同下到鳳山接被
    告回台南，被告並隨同原告前往桃園同住；100年2月12日係
    因原告家暴，被告只得暫回娘家，被告隨原告同住桃園期間
    ，原告雖因壓力較大，偶爾斥責被告，被告均能體諒原告之
    辛勞而默默承受，直到原告升級到拳腳相向的家暴行為，被
    告為求人身安全，忍痛暫離兒女、原告，返回鳳山娘家，另
    縱被告曾因一時無法忍受原告斥責而頂嘴，也未曾說過「沒
    錢離婚的話，小孩改姓○」等語。
  (四)被告並未輕忽子女健康：原告雖指摘被告於100年2月9日不
    顧長子支氣管肺炎需住院，仍與女兒外出不予理會云云，實
    則當日上午經醫院告知長子應住院後，被告乃與原告商定長
    子先由原告照料，被告外出張羅住院所需用品，並返家安置
    另二名子女，張羅午餐，餐後長女表示所借故事書需歸還，
    央求被告陪同前往，當時長子並無發燒之痛苦，遂陪同長女
    前去還書，被告去圖書館不久，原告就一直打電話要被告趕
    快回家，被告稱若原告認情況緊急，可以先送小孩去醫院，
    詎被告返家時，原告堵在家門口揮拳重打被告後背，並大聲
    斥罵被告「畜生」，被告隱忍，進家收拾住院物品，當日下
    午4時到院後，被告長子被安排注射點滴，當時被告背部受
    重擊處發痛，遂請護士處理，護士詢問，被告據實以告，護
    士囑咐要作驗傷，醫院按規定派社工人員前來關切，社工問
    被告是否備案，被告本不願意，但為免原告不知節制，乃對
    原告聲請家暴令；再者，原告坦承長子於當日上午病徵尚不
    嚴重，才讓被告獨自載小孩去醫院，原告則與長女到家樂福
    去買書櫃，因此被告利用送長子回家準備住院之空檔，外出
    張羅住院所需用品，並載長女去圖書館還書，自無不當，且
    當天原告在家照顧長子，長子病情如有變化，本可先行送醫
    ，因桃園住處離804醫院不過5分鐘車程，原告卻刻意等到被
    告返家才要求被告將長子送醫，並毆打被告，足見原告主張
    被告係故意於長子病急之際，輕忽怠視，構陷於夫云云，絕
    非事實；又被告於100年2月9日遭原告毆打之事實，除有診
    斷證明書可證外，尚有兩造長女丙○○於本件審理時證述：
    「(今年弟弟生病要送醫院那次，妳有無在場？)有。(有無
    看到爸爸打媽媽？)不知道。(是不想講，還是沒有看到？)
    我有看到，可是(聳聳肩)」等語，足見丙○○確實有看到原
    告打被告，只因原告施壓而不敢陳述。
  (五)被告並未提出離婚條件：
  1.原告於100年2月9日對被告施以家暴後，竟於100年2月12日
    被告接長子出院返家時，突然拿出離婚協議書要求被告簽名
    ，被告甫遭家暴又被要求離婚，一時既驚且慌，遂前往原告
    服務單位要求解難，請求協助兩造溝通維持婚姻，並聽從被
    告父親建議先返回娘家，以免人身安全再次受到威脅，被告
    告知原告要暫返娘家，原告卻不許三名子女同行，被告遂打
    電話請婆婆北上協助照顧三名子女，絕未說出「愛顧不顧由
    您」的話，被告亦非無故離家，且被告因返回鳳山，短期無
    法照料子女學業，為免原以被告名義所租之桃園住處無法辦
    理續租，不得不告知小孩幼雅園老師、園長、國小老師以及
    房東，被告需離開桃園，被細問下略為提及原因，但絕無污
    衊原告之言辭。
  2.因原告近來屢將「離婚」掛在嘴邊，被告父親為維繫兩造婚
    姻，敦請原告指出被告不是之處，以督責被告改進，謀求夫
    妻復合，絕無辱罵原告之情事，亦未提出離婚條件，惟原告
    不肯說出離婚原因，且因原告屢屢主張離婚，又不許被告父
    親出面協助被告，被告父親為保護被告，才委由律師發函請
    原告至高雄協商說明主張離婚是否屬實，被告並非主動要求
    離婚；關於被告曾說要召開記者會一情，那是律師寫的，被
    告並沒有這樣做，因原告都避不見面；另被告係向部隊反映
    遭到家暴，請求支援協助，請部隊轉告並督促原告出面說明
    離婚原因而已，被告從未說過「官要不要升、書要不要讀」
    等語。
  3.100年2月15日桃園社工熱心追蹤家暴後續發展，以手機追詢
    現況，得悉被告人在鳳山，乃轉知高雄市勵馨基金會接手輔
    導，100年2月17日高雄社工人員來訪，勸被告向高雄地方法
    院家事法庭聲請保護令，惟因兩造之住居所、家暴發生地均
    非高雄，經高雄地院曉諭該院無管轄權後，被告乃撤聲請，
    改向桃園地院聲請，現已繫屬於桃園地院，非如原告所述「
    被告在證物與實不符，且無提告之充分正當性下撤案」；被
    告於100年3月10日撤回高雄保護令之聲請後，原告律師庭後
    向被告表示原告離婚之意甚堅，被告有何補償要求？被告經
    此逼問，才賭氣說出「300萬現金，被告要求扶養長女每個
    月15,000元扶養費」等語，希原告知難而退，不再主張離婚
    ，況前揭係以兩造勢必離婚為假設前提所言，不能以此認定
    被告意欲離婚，只是金額談不攏而已。
  (六)縱認兩造婚姻有離婚事由，則兩造所生子女之監護權，應由
    被告行使及負擔，且至子女成年以前，原告應給付每名未成
    年子女扶養費每月各1萬元予被告：
  1.未成年子女出生後，主要係由被告照顧，社工訪視時亦發現
    丁○○、戊○○與被告互動親密；被告目前任職於7-11，月
    入約2萬元，被告父母可提供支援，被告亦可調整上班時間
    ，就算偶爾需要值夜班，與未成年人子女見面機會還是比原
    告多，因原告身為軍人，較無時間陪伴子女，如由原告監護
    ，恐只能全天委由原告父母照顧，形成隔代教養之問題。
  2.原告母親一再灌輸「被告是離家出走的」，原告並對監護權
    方面給予未成年人壓力，有社工訪視被告之報告載明丁○○
    、戊○○害怕或迴避社工問題，且一再陳述「原告母親說不
    能亂講話」等語；另由國防大學回函所附原告傳予被告之簡
    訊、電子郵件顯示原告對被告及被告父母甚為仇視，如由原
    告取得監護權，勢必藉此灌輸仇視被告及被告父母之看法，
    並督促子女不要與被告接觸，核與善意父母原則相悖；反觀
    被告未如原告般對原告及原告父母口出惡言，更表明要給小
    孩健全家庭，是由被告監護，當有助於未成年子女與兩造、
    兩造之親屬交往。
  3.行政院主計處公布97年台南市平均每人月消費支出為17,180
    元，以此認定小孩所需之扶養費，應屬適當，因原告身為職
    業校級軍官，收入尚豐，應有能力分擔每名未成年子女每月
    扶養費17,180元中之1萬元，被告負擔7,180元，比例為原告
    負擔三分之二、被告負擔三分之一。
  (七)綜上，原告指稱被告有偽造保單、出言頂撞公婆、無故離家
    、輕忽小孩健康、提出離婚條件等情，均與事實不符；其次
    ，夫妻雖偶有勃谿，乃人之常情，今被告回想兩造相處曾有
    的愉快時光，且未成年子女年紀尚小，需要完整的家，被告
    亟欲維持兩造婚姻，爰請鈞院駁回原告離婚之請求。
  (8)聲明：原告之訴駁回。
三、得心證之理由：
　(一)原告主張兩造於91年12月1日結婚，婚後共同育有未成年子
    女丙○○、丁○○、戊○○，兩造婚姻關係現仍存續中之事
    實，業據提出戶籍謄本2件附卷可稽，且為被告所不爭執，
    上開事實堪以認定。
  (二)原告次主張伊自婚前87年10月起即將提款卡薪資所得交予被
    告持有保管，不料被告與其任職於國泰保險公司業務之母辛○○利用伊對被告之信任，於92年2月11日將要保人為辛○○之被告保單貸款轉與被告等語；惟原告就所謂被告母親將
    被告保單貸款轉與被告一事，尚無證據為憑；而縱使所述為
    真實，然原告所稱上揭之保險契約要保人為原告之母辛○○
    ，以辛○○與被告份屬母女至親，則辛○○嗣後將保單貸款
    轉與被告，亦難謂有何可非難之處。加以原告所稱之保單貸
    款移轉之保險契約，應係指伊於100年8月17日準備狀所附證
    七上列之保單明細所載，保單號碼為0000000000號之保險契
    約，而原告於保單明細備註欄上載明該契約於85年5月20 日
    投保，原要保人、被保險人均為被告，嗣於97年12月13日變
    更要保人為原告，另於本院100年8月17日審理時復坦承：被
    告於92年將保單受益人變更為原告，直到97年12月才將要保
    人變更為原告等語；姑不論原告先則稱原要保人為辛○○，
    後稱係被告，前後尚有不符，惟縱依原告所提之保單明細所
    載，該要保人及被保人原均為被告，故關於份契約上之權益
    本當由被告享有，乃嗣後將要保人變更為原告，對原告本無
    不利；再從原告坦承該份保單92年只變更受益人，至要保人
    部分直到97年12月才變更等語，可見原告於保險契約存續數
    年後，因受益人變更而享有於所約定之保險事故發生後可請
    求賠償之利益，此於原告自是有利，則縱使被告母親將保單
    貸款一併移轉於身為原告配偶之被告名下，亦難謂有何不妥
    。至原告雖又質疑被告於92年只變更受益人，直至97年12月
    才將要保人變更為原告等語，惟原告已自承無論要保人是否
    變更為原告，保費均由伊繳納，嗣並坦承無論要保人是否變
    更為原告，對伊實質上並無金錢上的損害，以此，益可見原
    告主張被告母親將保單貸款轉與被告，及被告遲未將保險契
    約要保人變更為原告名下，而執為離婚之事由，自屬無據。
  (三)原告又主張被告於94年5月到97年9月未得伊授權同意，以被
    告及伊為要保人，擅自偽造私文書加保至少四筆保險，並改
    為信用卡扣款，而信用卡扣款之授權亦疑係偽造，終致家中
    財務入不敷出等語，惟此為被告所否認，並辯以：其母親於
    94年5月提議為原告及兩造三名子女投保，該四份保單之要
    保人、受益人均為原告，其透過電話與當時在桃園之原告溝
    通，獲原告同意，原告指定其代辦相關手續(包含簽名) ，
    因未料到原告嗣後會否認，遂未於原告返家時請原告本人簽
    名等語；查，依原告前揭所提之保單明細所示，兩造自94年
    5月13日至97年9月7日止，共計投保8筆保險，若扣除以被告
    為要保人之3筆保險，其餘以原告為要保人之保單有5筆，其
    中原告自承95年11月6日之契約為伊所親簽，至其餘非伊親
    自簽名之保單有4筆，分別為好運年年終身保險(被保人丁○○，保單號碼0000000000，以下簡稱935號保單)、鐘情終身
    壽險(被保人原告，保單號碼0000000000，以下簡稱706號保
    單)、鐘情終身壽險(被保人原告，保單號碼0000000000，以
    下簡稱210號保單)、好運年年終身保險減額(被保人丁○○
    ，保單號碼0000000000，以下簡稱935號減額保單)；再對照
    原告於保單明細之下所載信用卡/郵局授權明細之記載，前
    揭935號、935號減額保單係以原告之國泰世華銀行信用卡扣
    款及以郵局扣款，706號保單係以國泰世華銀行信用卡扣款
    、僅210號保單無信用卡扣款資料。再參原告原告於信用卡/
    郵局授權明細已記載前述國泰銀行信用卡授權明細之時間為
    95年11月1日、郵局扣款授權時間為99年5月10日，上述三筆
    之扣款授權亦均經原告簽名，則相互比對，可信原告就706
    號、935號、935號減額保單早於95年11月1日即已親自簽名
    同意扣款，而原告嗣後亦當庭自承於95年11月即知道信用卡
    扣款之事，自可認伊當時即已同意該保險契約簽訂，否則原
    告不會同意於信用卡授權書上簽名，加以原告事後坦認除94
    年11月30日投保之保單(即706號保單)之信用卡扣款授權非
    伊所簽，其他是伊所簽，以此，可見原告初始所稱被告擅自
    偽造私文書加保至少4筆保險，而信用卡扣款之授權亦疑係
    偽造等語，顯有誇大。至原告雖又稱706號保單之扣款授權
    非伊所簽，然依原告所提信用卡授權明細已記載信用卡授權
    時間為95年11月1日，且是伊所親簽，則伊事後又稱該保單
    之授權書非伊親簽，自難採信。又依原告所提之保單明細所
    載，關於210號保單未以原告信用卡扣款繳費，自難認定被
    告偽造信用卡扣款授權書。且原告復已坦承除706號保單以
    外，其餘之信用卡扣款授權均伊所簽，益可證被告應無對
    210號保單於信用卡扣款授權上偽造原告之簽名。
  (四)原告雖又主張被告未得伊之授權同意，以兩造為要保人，擅
    自偽造私文書加保至少四筆保險等語，而被告對於以原告為
    要保人之保險契約上關於原告之簽名確為被告代簽一事雖不
    否認，惟否認未獲原告同意冒名加保。而查，依原告所提保
    單明細所示，自原告所主張之94年5月到97年9月間，以原告
    為要保人，且經原告否認為伊所親簽之保單共有935號、706
    號、210號、935號減額等4份保單，其中935號、706號、935
    號減額等3份保單早已於95年11月1日即以原告之國泰世華銀
    行信用卡扣款繳款，並經原告親自簽名授權扣款，已見前述
    ，則原告對於該3筆保險契約自難諉為不知，否則殊無可能
    於信用卡扣款授權書上簽名，且若原告不同意保險契約之訂
    立，更無可能遲不表示意見，故被告所辯其係經原告同意而
    代辦手續並代為簽名等語，自非無據。又210號保單，雖無
    原告信用卡授權扣款同意書授權，而難認經原告同意以信用
    卡同意扣款，然審之其餘三筆即935號、706號、935號減額
    之保單雖未經原告於保險契約上簽名，惟早於95年間即經原
    告同意以信用卡扣款，而可推認原告早已知悉被告代原告簽
    立保險契約之事，原告既遲無異議，可認已同意該保險契約
    之簽訂。原告既就935等3筆保單授權原告代訂契約並於信用
    卡扣款授權書上親自簽名，則伊對於210號保單授權被告代
    訂，亦非無可能。何況兩造份屬至親，且原告於起訴初始即
    述明：自兩造婚前交往時即87年10月起，即將提款卡薪資所
    得交予被告持有保管，以支應日常生活開銷等語，則原告既
    同意將提款卡薪資所得交予被告，顯然對於被告已坦然相待
    ，則伊進而對於保險契約簽訂之事宜授權至親之被告代為處
    理，自係合理。加以原告坦誠伊不在台南期間，被告與原告
    父母同至六年半左右，而以兩造均坦認自100年2月12日起分
    居，以此推算，原告於所稱被告冒名簽訂契約之94年5月至
    97年9月間並未住於台南，是原告為求便宜行事，將保險契
    約之簽訂事宜授權份屬配偶至親，平日亦代為管理財務，甚
    且薪資交付支應日常開銷之被告，更屬可能。況原告所述之
    保險契約，均係以原告為要保人，而被保險人則為原告或兩
    造子女丁○○；審之保險契約係於被保險人遭受不可預料之
    事故所受之損害，使受益人得向保險人請求賠償之契約，寓
    有確保受益人因保險事故之發生而免於生活陷於困頓之危險
    ，故簽訂或多或少之保險契約，以確保家庭免於突如其來意
    外之衝擊，實為我國一般家庭所常見，故以家人為被保險人
    之投保行為，難謂有何不當。而原告所稱之上開保險契約，
    均以兩造或子女為被保險人，目的顯然係保障家庭免因意外
    事故而陷於困頓，非為被告私人利益而簽立，本意良善，本
    難苛責；且其出發點既為確保家人之利益，則原告授權被告
    代辦契約並代為簽名，自非無可能。況且若被告確有不良意
    圖，以原告所述伊將薪資所得均交由被告支應開銷，則被告
    自可將原告之薪資所得私藏己用，此亦難為原告發現，又何
    必甘冒刑責，冒原告之名簽訂保險契約，以致雖使家庭受有
    保障，卻陷於原告指摘甚至自攬刑責之境；由此可見被告所
    辯其係經原告同意而代訂保險契約，應屬可信。至原告雖又
    提出100年3月12日存證信函、100年5月9日存證信函、行政
    院金融監督管理委原會保險局100年4月7日函、國泰人壽公
    司100年4月25日函各1紙、聲明書2紙為憑，欲以此證明被告
    及被告母親確涉有偽造國泰人壽保險公司保單之事實，然原
    告係於100年3月18日提出離婚訴訟，而上開存證信函，均係
    於原告起訴前未久或起訴後所為，顯為應訴訟之需而臨訟所
    為；茲原告主張被告偽造私文書加保至少四筆保險，及冒名
    於信用卡扣款授權書上簽名，均不足信，已見前述，則伊在
    訴訟前後臨時發出存證信函並簽署聲明書，當更難為被告確
    有前揭行為之證明。綜此，原告所稱被告聯合其母冒名簽訂
    保險契約、信用卡扣款授權書，均不可信，而伊所指致家中
    財務入不敷出，形同卡奴一事，自難諉責於被告。何況原告
    雖稱自兩造婚前交往時即將提款卡薪資所得交予被告持有保
    管支應日常生活開銷，又稱伊每月只拿零用金生活，每週有
    1,000元在皮夾就覺得很快樂，未特別留意自己的信用卡扣
    款支付哪些開銷等語，以此，似欲表現原告不重金錢慾望，
    據以彰顯被告理財、貪財之形象；惟被告指稱原告於92年開
    始陸續投資股票，也曾買屋，因未交屋賠付違約金，並曾至
    臺灣銀行貸款60萬元等語，而原告亦坦承曾投資股票賠錢，
    但不到20萬元，購屋之事是因被告聽原告母親的話不願在高
    雄購屋，伊聽從被告而違約賠付訂金，及貸款60萬元是作為
    資金運作及投資股票、交付房子訂金等語，以此，姑不論實
    際投資股票賠錢之數額、及購屋違約款之金額，然以原告上
    開舉措，已可見原告積極於投資理財上，並多有虧損，尚非
    如所述全然無慾之人；而原告此舉雖無不當，於社會上亦屬
    平常，然原告不思己過，誇飾自己行為，而將兩造財務困境
    之事全然推諉於被告，自非可取。以此，縱如原告所言，家
    中財務確實困窘，然原告對此自難謂全然無責。
  (五)原告主張伊自97年12月11日後，因不齒被告父母之作為，不
    再踏足被告鳳山娘家等語，惟原告所稱不齒被告父母之行為
    ，實係經原告授權而簽訂之保險契約，原告事後否認，並以
    此指摘被告，甚且稱不齒被告父母而不踏足被告鳳山娘家，
    自是未洽。再原告主張被告常以言語頂撞伊父母，挑釁衝撞
    原告，以如「沒錢離婚的話，小孩改姓○」等言語刺激伊；
    查原告就被告如何頂撞伊父母一事，始於100年8月17日言詞
    辯論時稱：「被告回家時，不跟我母親講，100年2月被告離
    開桃園時，打電話給我母親，說小孩要顧你來顧，現在甲○○要跟她離婚，小孩在桃園，律師他在高雄找好了，要我父
    母等著接他的律師函。另外，在保險事情爆發時，被告說我
    母親誤會他母親。」嗣於100年9月7日言詞辯論時又補稱：
    「被告否認保險的事情，之前欺騙我母親說，沒有不當的保
    險，當下我母親跟被告說話時，被告雙手揮向我母親，並說
    ，你不可以說我媽媽保險不對，因此我母親才跟被告說，你
    的媽媽是你媽媽，難道我就不是你媽媽嗎，被告當時聽到後
    馬上跪下跟我母親道歉。保險的事情發生後，被告的父母到
    我父母台南的住處，在樓下邊罵『外省花、外省番』（台語
    ），還說我是軍官連這點保險錢都交不出來。被告三番二次
    離家都蓄意跟我母親說，小孩要顧你來顧，還說小孩由你顧
    是應該的，因為小孩姓○，是你的孫子。」此外對於被告有
    何其他頂撞言詞則稱一時想不起來等語。而據證人即原告父
    親己○○證以：「（被告有無曾經頂撞過你？）有，有時候
    我幫被告管教小孩，被告說小孩是他生的，不用我來管，且
    每次小孩吃剩的剩飯，都是我在吃。被告母親曾經到我家罵
    我外省豬、外省番。有時候我跟被告說事情，被告也不理會
    ，就是經常我跟被告說什麼，被告就愛理不理。
    ．．．起先的剩飯都是給我吃，後來我跟被告反應，我跟被
    告說，不要每次讓我吃剩下的飯，可以煮新的飯大家吃。原
    告在龍潭受訓，平時菜錢給被告，由被告煮，幾乎是煮中餐
    一餐而已，都是斷斷續續煮，有時候被告出去工作，就由我
　　太太煮，被告煮了約三年左右。」及證人即原告母親庚○○
    證述：「（被告有何言語上的頂撞行為？）如果被告小孩不
    讓我顧的時候，就說小孩是他生的，若要我照顧時，就說小
    孩是我的孫子。後來發生保險糾紛時，起先我們不知道被告
    有投保這麼多，是因為我們要將房屋過戶給兩造，被告繳不
    起二十萬元的稅金，被告要我去繳納，我問被告說，是否因
    為保險太多，所以才繳不起，被告就雙手揮過來跟我說，我
    不可以這樣說他母親，後來被告要跪下跟我道歉，我在被告
    還沒有跪下前，就將被告扶起來，我還不敢跟原告說這件事
    情，是被告自己打電話跟原告說。被告母親來我們家時說，
    我是『外省花、外省豬』（台語），一下要保，一下不保。
    有時候我叫被告，被告不理我。曾經我要被告載我去買衣服
    給兩造的小孩，之後因為要換衣服的尺寸，我想被告比較知
    道，所以我要被告載我去，但被告不願意。另外，被告會去
    向別人說我是惡婆婆，我們是壞公婆。我去被告舅舅家要接
    被告回來，被告跟我說，你來這裡做什麼。有一次在幼稚園
    ，被告將小孩推向我，並跟小孩說『去找他』沒有稱呼我是
    誰，小孩一直哭。．．．我沒有去住桃園，但被告第四次離
    家出走，有打電話給我說，若我要顧小孩就去顧。」等語；
    是互核原告所述與證人之證詞，被告頂撞原告之行為，主要
    是保險契約之爭執、被告於兩造爭執時打電話給原告母親稱
    小孩要顧你來顧、及被告父母曾罵原告父母「外省花、外省
    番」等語；然關於「外省花、外省番」之言詞極為不當且損
    人尊嚴，自屬難忍而難以淡忘，惟觀之原告初於100年8月17
    日言詞辯論時就此全然未提及，嗣於100年9月7日言詞辯論
    時始稱有此事，則被告有無此舉，已可存疑；縱有此事，惟
    原告及證人均坦承辱罵原告父母之人為被告父母，非被告本
    人，自難將此責任全然歸由被告承擔。另關於因保險而生爭
    執部分，既係起於保險，然原告指摘被告聯合其母親不當加
    保保險，已不足信，是由此所生之爭執本當由原告負責，則
    被告心生委屈，而情緒激忿，亦屬情有可原；且原告自承被
    告雙手揮向伊母親後馬上跪下道歉，核與證人庚○○所證相
    符，足見被告縱以手揮向原告母親，亦係情緒激動下所為，
    非故意頂撞原告母親，否則不會當場下跪。審酌該事起源於
    原告無端指摘被告冒名加保，且被告本意亦無頂撞之意，是
    原告以此指責被告，難謂有理。至原告另稱被告對伊母親說
    ：小孩要顧你來顧之語；依證人庚○○之證述，該次係發生
    於被告離家之後所言，以當時兩造感情已生變，本無可能如
    常和睦相待，何況被告所言上情，除語氣不佳外，並無羞辱
    、侮蔑之語意，難以此謂係頂撞之詞。至於證人己○○另證
    ：被告愛理不理；及證人庚○○證稱：被告不願載渠去換小
    孩衣服、在幼稚園被告將小還推向渠，對小孩說「去找他」
    等語，均係兩造相處之生活習慣磨擦，或感情不睦之後互動
    均難以此認係頂撞之行為；另證人己○○所稱被告留剩飯給
    渠吃一情，或係長期故意以此侮辱長輩，或係為節省開支而
    將未吃完之飯菜留予家人食用，均未可知，何況若被告確係
    出於羞辱之意，長期故意以留下之剩飯羞辱原告父母，原告
    當無不知之可能，惟從原告於起訴狀、100年8月17日審理及
    及100年9月7日審理時均未提出此事，益可見關於被告以剩
    飯留與公婆食用一事，為可存疑。又庚○○雖稱：被告會向
    別人說渠是惡婆婆，公婆是惡公婆等語，惟以此嚴重忤逆之
    舉，原告竟於所稱被告有何頂撞行為之時，亦全未提及，而
    原告之父己○○於作證時亦無提及此事，則證人庚○○所證
    此情，亦難採認。綜此，原告所稱被告有頂撞父母之情，實
    不足信。加以原告長期離家在外，而台南家中則由被告與公
    婆、三名稚子同住；而關於被告與子女、公婆同住之期間，
    不論是證人庚○○所稱約五年半左右，或原告所述之六年半
    左右，以被告長期與長輩、稚子同住，兼以丈夫平日均不在
    身邊，無法充當被告與公婆生活磨擦之緩衝器，是關於服侍
    公婆、照顧三名子女之重責必然由被告一肩承擔，再從證人
    己○○證述：「原告在龍潭受訓，平時菜錢給被告，由被告
    煮，幾乎是煮中餐一餐而已，都是斷斷續續煮，有時候被告
    出去工作，就由我太太煮，被告煮了約三年左右。．．．被
    告有時候會回去娘家，一、二個月回去娘家一次二、三天，
    而當時被告有工作的話，他就沒有煮，前後被告約煮了三、
    四年，平時都是被告跟我們相處。」等語，益可見被告被告
    照顧公婆、扶養子女之外，又需肩負煮飯之責，後係因外出
    工作才由婆婆煮，可見被告之責任繁重，以至於連娘家亦僅
    能一、二個月始回去一次，是被告對婆家之付出與對娘家回
    饋全然不成比例。若再對照原告對於伊購屋違約一事，指是
    緣於：因被告聽原告母親的話不願在高雄購屋，所以伊才聽
    被告的話，在交了訂金後違約未交屋等語。而衡量被告娘家
    在高雄鳳山，對於原告於高雄置產之舉，可與娘家親近，一
    般出嫁之女兒理當欣喜若狂，自無反對之理，乃被告僅因原
    告母親的建議，說服原告不在高雄置產，亦可見被告應非忤
    逆不孝，不顧婆家，全以娘家為念之媳。而以被告肩負照顧
    一家老小之重責長達五、六年，縱屬至親，本即不免有所磨
    擦，何況本屬不同家庭，生活習慣、成長環境均不相同之被
    告與原告父母，更難期待完全避免衝突。惟從原告所指被告
    頂撞行為，竟僅為生活磨擦等小事，足見被告實已盡心照顧
    公婆及子女，方足使原告無後顧之憂，長期在外任職，則原
    告所指被告頂撞公婆，自不足信。
  (六)原告主張被告先後於99年10月中旬某週六、99年10月中旬某
    週一及100年2月12日，數度自兩造之住居所離家，其中第99
    年10月中旬週一離家係由被告父親攜同友人強入原告父母家
    押走被告，伊銜父母之命，忍辱赴鳳山接回被告，並同意被
    告帶子女赴伊工作處附近租屋居住，對被告盡給所能之物資
    、安排三個小孩上學、假日家庭出遊，然被告不思營造家庭
    之和諧，以伊學業完成後亦不返回台南住家，且不願在台南
    居住孝養原告父母等事為由，與伊爭執，嗣伊於100年2月6
    日向被告提出離婚要求，被告稱原則上接受，會再答覆等語
    ；查原告所指被告於99年10月兩度離家一事，此為被告所是
    認，並辯以：99年10月中旬某週六因夫妻口角，原告憤然外
    出，其因情緒激動帶兒女回鳳山娘家，翌日(週日)黃昏被告
    就帶兒女返回臺南，但家門為電子遙控鎖，其只有小門的鑰
    匙，因小門是反鎖的，致母子四人不能入屋，久等不見原告
    歸來，去公婆居所察看，發現原告就在，入屋承受公婆與原
    告交相責罵；於99年10月中旬某週一，即週日返家後之翌日
    ，被告父親電詢返回臺南之情況，其痛哭失聲，其父心疼，
    遂至兩造住處帶其暫返娘家平復心情，十天後，原告在婆婆
    和二舅陪同下到鳳山接被告回台南，其並隨原告前往桃園同
    住等語；從兩造上開主張，可見兩造於99年10月中旬之週六
    因爭執，被告返鳳山娘家，翌日返台南住所，再隔日即週一
    被告父親將被告帶回鳳山，數日後原告前往將被告接回，並
    接被告至桃園同住等事實，均為兩造所自承，應可認定。至
    於原告於被告初次離家後隔日即週日返家時有無將家門反鎖
    、及被告父親是否於週一該次強入原告住處將被告帶離，均
    屬兩造爭執之細節，審酌被告既已兩度離家，雙方氣氛必然
    不佳，縱有上情，亦人之常情，故此部分之爭執，殊無細究
    之必要。另原告主張100年2月9日上午長子丁○○患支氣管
    肺炎經診斷需住院，被告未接受醫師意見載長子返家，雖允
    諾午飯後送醫住院，然午飯後被告反而帶女兒外出處理非緊
    急之雜事，伊當日在家趕學校學期報告，餵藥後要求長子上
    床休息，未幾聽聞長子哀號聲，入房察看發現長子發燒抽搐
    ，即將長子抱上車，其間撥三通電話要求被告立即返家將住
    院單與健保卡交予原告，然被告遲返並拒交健保卡，還以言
    語挑釁等語；就此被告則辯稱：100年2月9日上午經醫院告
    知長子應住院後，其與原告商定長子先由原告照料，其外出
    張羅住院所需用品並張羅午餐，餐後陪長女返還圖書，不久
    原告一直打電話要其回家，其稱情況緊急可以先送小孩去醫
    院，詎返家時原告堵在家門口揮拳重打其後背，並大聲斥罵
    等語；是兩造各說各話，已難信何者所述為真。惟查：關於
    100年2月9日被告獨自攜帶長子就醫一節，已為原告所自認
    ；而原告雖稱伊當日在家趕學校學期報告，惟此為被告否認
    ，並稱原告當天早上與女兒逛家樂福等語；而原告對此稱：
    如果有去，應該是去買書櫃，一時想不起來，不過當天下午
    確實在家打報告等語；原告所言，有意避重就輕，是被告所
    辯原告於當日前往家樂福，而由其獨自帶長子就醫，非不可
    採。原告所稱伊在家趕學期報告，自不可信。而原告讓被告
    帶子女就醫，卻前去逛大賣場，又辯稱係在家趕報告，難謂
    係盡責之舉。再查，原告稱被告午飯後帶女兒外出，伊在家
    聽聞長子哀號聲發現長子發燒抽搐，即撥三通電話要求被告
    返家將住院單與健保卡交予伊，然被告遲返並拒交健保卡還
    以言語挑釁等語；然依原告所述，兩造長子當時顯然病情危
    急，自不待被告返家而有及時送醫之必要，乃原告未將長子
    送醫，反而撥三通電話等待被告返家及將健保卡交出始將長
    子送醫，所為已有違常情。何況原告已坦承長子病況嚴重，
    惟就為何未將長子先送醫一情，則稱：因被告說住院單在被
    告那邊，伊想直接拿住院單就可到病房由醫師處理等語。惟
    若長子病情嚴重，自是片刻不得拖延，縱使無住院單，亦可
    逕自急送醫院就診，不待取得住院單，此應為常識，而原告
    自承現攻讀國防大學博士班，學歷非低，對於無住院單、健
    保卡亦可就醫一事自無不知之理，乃原告一方面既謂長子病
    況嚴重，一方面又稱因無住院單而未立即將長子送醫，而連
    撥三通電話並等候被告返家，以此即見原告所述為不合理。
    何況原告雖稱被告當時遲返並拒交健保卡還以言語挑釁等語
    ，然伊嗣後坦承：從打電話到被告返家，時間約十分鐘等語
    ，是可見被告於接到電話後必然急速返家，則原告所謂被告
    遲返等語，亦屬無據，而伊所稱被告以言語挑釁，自有誇大
    之嫌。
  (七)又查，被告於100年2月12日自兩造之住居所離家，而被告則
    辯稱：原告於前述100年2月9日在其返家時堵在門口揮拳重
    打被告後背，並大聲斥罵其「畜生」，後於100年2月12日突
    拿出離婚協議書要求簽名，遂前往原告服務單位要求解難，
    並聽從被告父親建議先返回娘家，以免人身安全再次受到威
    脅等語；查原告所稱被告自100年2月12日離家一情，既為被
    告所是認，自可採信。而被告主張其於100年2月9日遭原告
    毆打一事，雖據提出國軍桃園總醫院附設民眾診療服務處診
    斷證明書1紙為證，惟此為原告所否認，而據證人即兩造長
    女丙○○證以：「（弟弟生病要送醫院那次，你有無看到？
    ）有。（爸媽有無肢體衝突？）沒有。（有無看到爸爸打媽
    媽？）不知道。（是不想講，還是沒有看到？）我有看到，
    可是（聳聳肩）。」等語。是依丙○○所證，顯語帶保留，
    而難窺見當日所發生之實情。而審酌被告自100年2月12日返
    回娘家居住後，兩造所生子女均由原告父母照顧，再以證人
    丙○○年僅8歲，尚乏完全自主、獨立思考之能力，是丙○○是否因長輩之誘導，而不欲陳述當日之真相，非無可能，
    此從丙○○之證詞明顯迴避而不欲回答，應可推知，故本件
    原告於當日究竟有無毆打被告，除診斷證明書外，雖乏其他
    證據以供認定，尚難遽採，惟參酌上述，實亦難認定何者之
    陳述為真實。
  (8)又原告主張被告打電話給小孩幼稚園老師、園長、國小老師
    、房東污衊伊打被告，要與被告離婚，還有所開的離婚條件
    對被告不合理等語，並以被告函國防部之100年5月23日陳情
    書中附件一真象具申十九之記載為證。而查依原告前揭所述
    之被告陳情書附件該段係記載：「因為我要離開桃園回鳳山
    ，短期內照顧不到兒女的註冊和上學；原以我名義租下桃園
    住處後續亦無法辦理續租，所以要告知幼稚園老師和園長、
    國小老師以及房東，我離開桃園回鳳山，被細問下不得不略
    為提及原因，但均無污衊我夫之言詞。」等語，則被告於陳
    情書附件中已否認有污衊原告之事實，縱被告於陳情書中坦
    承有告知老師、房東等回鳳山之事，然亦僅稱略為提及原因
    ，乃原告據此數語，據為被告污衊伊之證據，自不足採。且
    原告就此復無其他證據為憑，所述此情，尚難採認。
  （九）復查，原告主張伊於100年2月10日對被告提出離婚協議書一
    情，而被告則稱原告係於100年2月12日提出離婚協議書，兩
    造就原告提出協議書之日期有二日之差距，惟無論如何，原
    告於100年2月9日爭執後未久即提出離婚協議書之事實，均
    可採認。又原告主張被告於100年2月12日與其父先至國防大
    學理工學院不實控訴伊施行家暴，傷害伊名譽，嗣於100年2
    月17日委請許文輝律師發函協商離婚事宜，透過律師揚言將
    伊之事訴諸媒體等，並向國防部、空軍總司令部、國防大學
    、國防大學理工學院誣控亂訴，及委由張顯耀立委之南部服
    務處副執行長向國防部施壓等語，此據提出許文輝律師事務
    所100年2月17日函1份文證；而被告則坦承向國防大學理工
    學院、國防部、空軍司令部陳情，再依前任職於國防大學理
    工學院保防官之證人下俊偉證述：「．．．約今年3月至9月
    間，長官給我陳情書影本，是受訓學員妻子所寫的陳情書，
    內容有三到四頁左右，就我印象中，內容是寫他們夫妻的關
    係不好，若軍方不處理的話，女方要訴諸媒體，原本我們部
    隊是不處理家務事，但因為有向國防部陳情，國防部交辦下
    來，所以我們才請原告向我們說明。．．．（被告有無透過
    立委向你們施壓？）我們沒有接到施壓，但有接到立委的關
    切，不過不是我接到的電話，是長官跟我說，有立委在關切
    。」等語；再依本院分別向國防部、空軍總司令部、國防大
    學、國防大學理工學院調取被告陳情之資料，經國防大學以
    100年9月20日國學理輻字第1000006880號函、國防部空軍司
    令部以100年9月26日國空政事字第1000004720號函、及國防
    部總政治作戰局100年9月30日國政監察字第1000014166號函
    等所附被告之陳情書及處理函覆情形之相關資料附卷供參，
    而從國防大學、國防部空軍司令部、國防部總政治作戰局之
    函所附被告所書立100年4月8日之陳情書，其內所載寄發陳
    情書之單位包括國防部、空軍司令部、國防大學、中正理工
    學院，再依國防大學及國防部總政治作戰局之函內均有被告
    於100年5月23日所書之陳情書，其上之收文對象亦同為國防
    部等單位；復國防部總政治作戰局之函中另有被告所寫100
    年6月30日之陳情書，由此即見被告前後三次向國防部陳情
    ，且前二次之陳情對象及於國防部等四單位，是原告指稱被
    告多次向不同之單位陳情，應可認定。而觀被告陳情書之內
    容，不外係兩造之相處、爭執之原因、爭執事實、及離婚之
    現況作一說明，並請受陳情單位敦促原告出面與被告父母面
    談，以此，被告以本屬兩造之家庭糾紛，而與公事無關之事
    由廣為陳情，不唯造成受陳情單位之困擾，更使原告因所屬
    單位介入，不免影響原告於工作單位之表現及長官對於原告
    之評價，對原告難謂無不利之影響。被告此舉，除無益於兩
    造關係之改善，更使兩造之糾紛治絲益棼，自係不當。而依
    國防大學、國防部空軍司令部、國防部總政治作戰局之函，
    其內均附有被告委託許文輝律師事務所於100年2月17日所發
    之函，該函說明二第(三)提及將召開媒體記者會，交由社會評
    斷是非公理等語，由此更可見被告屢將本屬兩造家務紛爭訴
    諸第三人，其企圖藉此造成原告心理壓力，迫使原告就範之
    意圖，自係明顯。原告指摘被告此舉不當，自非無據。
四、按夫妻之一方對他方為不堪同居之虐待者，他方得向法院請
    求離婚。民法第1052條第1項第3款定有明文。所謂不堪同居
　　之虐待，係指斟酌當事人之地位、教育程度或其他情事，
  　認為夫妻之一方身體或精神有客觀上不能忍受之痛苦，致不
    堪繼續同居者而言。（最高法院83年度台上字第1778號判例
    參照）又夫妻共同生活係以誠摯相處為基礎，此基礎若未動
    搖，偶爾勃谿動手毆打，自難謂為虐待；若已動搖，縱未動
　　手，亦難謂非虐待，故一方主張受他方不堪同居之虐待時，
　  必須就雙方共同生活之全盤情況而觀察，以斷定其虐待事實
    之有無，不得僅以毆打次數判斷其是否達於不堪同居虐待之
    程度。（最高法院84年度台上字第1399號判決參照）本件原
    告主張已受有被告不堪同居之虐待，主要係以被及其母親不
    當保險之財務管理，復以不斷吵鬧、離家、押人要脅離婚，
    且蓄意不止一次不定時將家庭感情私事濫訴於部隊，並告知
    長官欲對原告提起家暴、刑事訴訟，致伊遭部隊列為安全調
    查對象，對伊人格尊嚴、工作權利造成毀壞等事實為據；惟
    原告所述被告及被告母親未經伊同意，擅自加保及疑似偽造
    信用卡扣款授權書一情，已不可採；而主張被告不斷吵鬧、
    離家、押人要脅離婚，乃係兩造於99年10月之後感情不睦，
    以致前後三度離家所致，觀之被告於99年10月間兩度離家，
    其中第一次於隔日即返家，第二次於返家數日後即由原告前
    往被告娘家攜回，其時日非長，且其原因乃源於兩造爭吵所
    致，均難認係被告亦圖施予原告之身體或心理上之虐待；再
    被告最後一次即100年2月12日之離家，則起於兩造100年2月
    9日就兩造長子送醫之事之爭執，縱此爭執足致被告離家並
    使兩造感情生波，亦難認係被告所施於原告之虐待。至原告
    主張被告多次向不同單位陳情，並委由律師寄發存證信函，
    稱欲召開記者會交由社會評斷一情，雖足認定。而被告此情
    ，將兩造私務公諸原告之任職單位，確有不當；然從被告所
    寄發之存證信函，僅係重申兩造之私事並對原告所指摘之事
    予以澄清，雖方法不當，然觀之被告陳情之時間，均在原告
    於100年2月間對被告提出離婚協議書之後，且其陳情之目的
    亦均陳明希望原告長官能規勸原告使兩造言歸於和，並無要
    求受理陳情單位對原告予以懲處，自可見被告陳情之目的，
    並非意圖使原告因此遭受有身體或精神上之痛苦。加以原告
    並未因被告之陳情案件，而於職務上受有任何懲處，此據證
    人夏俊偉到庭證述明確，且為原告所是認，是縱原告因被告
    之不當陳情行為，而受有精神上之壓力，惟此僅使原告心理
    上產生不悅之感受，程度上應尚未至於難以忍受之痛苦之程
    度；據此，被告所為，難認使原告受有不堪同居之虐待，從
    而原告依民法第1052條第1項第3款之規定訴請離婚，洵屬無
    據。
五、又原告另依民法第1052條第2項規定，以兩造婚姻已生重大
    事由而訴請離婚。按婚姻乃一男一女之兩性結合，以組織家
    庭，共同生活為目的，故有足以破壞共同生活或難以維持共
    同生活之情事發生，允宜許其離婚以消滅婚姻關係。74年6
    月3日修正公布之民法親屬編，就裁判離婚之原因，為應實
    際需要，參考各國立法例，增設民法第1052條第2項，明定
    有同條第1項以外重大事由，難以維持婚姻者，亦得請求離
    婚。是對於家庭生活之美滿幸福有妨礙之情形，即得認其與
    此之所謂難以維持婚姻之重大事由相當，最高法院79年度台
    上字第1040號裁判可資參照。又民法第1052條第2項離婚事
    由之概括規定，其目的在使夫妻請求裁判離婚之事由較富彈
    性。故夫妻間發生足使婚姻難以維持之重大事由者，雖不符
    合該條第1項所列各款情形，亦無不准依該法條第2項訴請離
    婚之理。最高法院86年度第2次民事庭會議決議亦可參照。
    查兩造於91年12月1日結婚，迄今8年餘，其間生育有三名未
    成年子女，而婚後原告多數時間於外地任職，被告則攜未成
    年子女與原告父母同住於台南，是兩造婚姻本堪稱美滿，惟
    其後於99年10月則因爭執而使兩造感情生變，終致被告於99
    年10月間二度離家，於返家並與原告北上桃園同住後，又於
    100年2月9日因長子生病之事有所爭執，其後原告於100年2
    月10日左右提出離婚協議書，被告於同月12日離家迄今，此
    後並委託律師寄發存證信函、及三度向國防部等單位陳情。
    可見兩造結婚8年餘，真正感情不睦而起爭執之時間僅約1年
    ，而從兩造真正分居迄原告於100年3月18日訴請離婚僅約1
    個月，迄今亦僅8個月，足見兩造之婚姻生活，多數時間尚
    稱和諧，激烈爭吵時間迄今不長，應無因長期感情不睦以至
    於無以維繫之情形。至被告其後固寄發存證信函，且多次向
    不同單位陳情，以致將本屬私領域之感情爭執公諸於原告所
    任職之各機關，使兩造之爭執益趨複雜，惟從被告於陳情書
    中多係就原告所指摘並據以訴請離婚之事由一一澄清，並請
    受理單位催促原告出面討論，其目的非使原告受到懲處，而
    徵諸實際，原告亦確未因此受到所屬單位懲處，以此益可見
    被告之行為，縱使原告受有心理上之壓力及不悅，然實際上
    並未使原告遭受實質上之不利益，審酌兩造婚姻8年餘，當
    非短暫結婚之婚姻可比，且前此均由被告照顧公婆、扶養子
    女，而被告於此並無何不當之處，是被告與原告及原告家人
    實已積累相當感情基礎，加以兩造並無長久分離、不相來往
    之情形，自難認兩造感情已遭重大破壞；加以被告於陳情書
    中已表達與原告重修舊好之意願，於本件審理時亦屢表示不
    願離婚之意，更可見被告仍有維繫夫妻情誼之意，故本件難
    謂兩造之感情已達破鏡難圓之境，本件既無嚴重歧異，復無
    長久隔離以致感情消磨殆盡之情事，若原告能轉念捐棄前嫌
    ，實可期兩造重修舊好，繼續營造夫妻生活之可能，以此，
    原告以兩造婚姻已生重大事由而難以維持，尚難採認。退步
    而言，縱可認原告關於兩造婚姻已生重大事由並無以維持之
    主張為可信，然民法第1052條第2項規定，有第一項以外之
    重大事由，難以維持婚姻者，夫妻之一方始得請求離婚。而
    難以維持婚姻之重大事由應由夫妻之一方負責者，僅他方得
    請求離婚，若難以維持婚姻之重大事由，夫妻雙方均須負責
    時，應比較衡量雙方之有責程度，僅責任較輕之一方，得向
    責任較重之他方請求離婚，或有責程度相同時，雙方均得請
    求離婚，始符公平。（最高法院96年度台上字第1492號判決
    參照）本件依前開認定，則兩造婚後迄今8年餘，其中原告
    長期在外工作，而被告長達6年餘時間與公婆、三名稚子同
    住，一肩承擔照顧老幼之責，使原告能無後顧之憂，縱無功
    勞，亦有苦勞；而被告在丈夫長期不在身邊協助之下，不僅
    扶育稚子，更需與生活環境迥然有異、且年齡有相當差距之
    公婆同住，其身心壓力，自非一般可比。再觀被告長期與公
    婆同住後，原告僅能以生活中磨擦之瑣事據為被告頂撞之事
    實，益可見被告長期服公婆，不僅難認有頂撞之行為，反足
    為被告已盡心盡責，以致除生活磨擦外，原告均難以舉出其
    他明顯忤逆、頂撞之不當行為。至於原告所指被告三度離家
    之事，實係起於兩造之爭吵，雙方均難辭其咎，惟觀所述之
    100年2月9日，被告終日奔波，帶長子就醫、復帶長女外出
    還書，而原告卻於被告送子就醫時，前往賣場，此不僅可見
    原告所稱伊當日係在家趕打報告一事，為不可信，亦可見兩
    造對於家庭之付出，實已有別。加以原告指稱被告於長子病
    況嚴重時遲不返家卻又未即時將長子送醫，嗣則坦承被告於
    伊撥打電話後十分鐘即返家，可見被告並無遲延返家情事，
    亦可見原告所指摘被告之事，實屬誇大而不可信，則該日之
    爭執，原告所應負較高之責任；乃原告不思被告前所付出之
    心力，卻於爭執不久率然提出離婚協議書，終致被告於100
    年2月12日離家，則原告對於兩造自100年2月12日分居之事
    實，自難解免其責。至被告嗣後雖寄發存證信函並多次提出
    陳情，然其行為均係在原告提出離婚協議之後所為，且審之
    被告於陳情書中之目的均係挽回兩造婚姻，並無要求原告所
    屬單位對原告予以懲處，可見被告此舉，應係於原告提出離
    婚協議之後，一時慌亂而出此下策，縱有不當，亦情有可原
    。反之，原告於兩造100年2月9日因長子生病之事有所爭執
    後，未見任何化解歧見之努力，旋即提出離婚協議書，致被
    告於2月12日離家，迄今亦均未見有何挽回婚姻之任何努力
    ，僅一味要求離婚，以此即見兩造縱使於100年2月12日因被
    告離家而分居迄今而感情破裂，亦應由原告負其較大之責任
    。綜合前述，兩造之婚姻縱使陷於絕境，實應由原告負起較
    大程度之責任，揆之前開規定及判決意旨，原告依民法第10
    52條第2項規定訴請離婚，亦無理由，應予駁回。
六、本件法律關係已臻明確，兩造其餘之主張、抗辯，於本件之
    認定不生影響，爰不再一一論述。又本件原告離婚之訴既無
    理由，則原告其餘關於請求酌定兩造所生未成年子女權利義
    務之行使及負擔部分，及無再予審酌之必要，附此敘明。
七、本件法律關係已臻明確，兩造其餘之主張、抗辯，於本件之
    認定不生影響，爰不再一一論述，附此敘明。
八、據上論結，本件原告之訴為無理由，依民事訴訟法第78條、
    第87條第1項，判決如主文。
中　　華　　民　　國　　100　 年　　10　　月　　26　　日
                  家事法庭    法　官　林富郎
以上正本係照原本作成。
如對本判決上訴，須於收受判決正本送達後20日內向本院提出上
訴狀，並繳納上訴費及附具繕本。
中　　華　　民　　國　　100　 年　　10　　月　　26　　日
                              書記官　劉毓如

